臺灣高等法院刑事判決
109年度上訴字第4438號
上  訴  人  臺灣桃園地方檢察署檢察官
上  訴  人  
即  被  告  林秋月


上列上訴人等因被告違反毒品危害防制條例案件，不服臺灣桃園
地方法院109年度審訴字第1504號，中華民國109年10月5日第一
審判決（起訴案號：臺灣桃園地方檢察署109年度毒偵字第3428
號），提起上訴，本院判決如下：
    主  文
原判決撤銷。
本件公訴不受理。
    理  由
一、公訴意旨略以：上訴人即被告被告林秋月（下稱被告）基於
    施用第二級毒品之犯意，於民國109年4月22日下午6時許，
    在桃園市○○區○○街00號住處，以將甲基安非他命置入玻璃球
    內點火燒烤吸食其煙霧之方式，施用第二級毒品甲基安非他
    命1次。另基於施用第一級毒品之犯意，於109年4月26日下
    午6時20分許為警採尿起回溯26小時內之某時，在臺灣地區
    不詳地點，以將海洛因粉末摻入香菸點燃吸用之方式，施用
    第一級毒品海洛因1次。因認被告涉犯毒品危害防制條例第1
    0條第1項、第2項之施用第一級毒品及施用第二級毒品罪嫌
    云云。
二、按起訴之程式違背規定者，應諭知不受理之判決，並得不經
    言詞辯論為之，刑事訴訟法第303條第1款、第307條分別定
    有明文。而施用第一、二級毒品為犯罪行為，毒品危害防制
    條例第10條設有處罰規定，故施用第一、二級毒品者，本應
    科以刑罰，惟基於刑事政策，對合於一定條件之施用者，則
    依同條例第20條之規定，施以觀察、勒戒及強制戒治之保安
    處分。查被告行為後，毒品危害防制條例第20條第3項業於1
    09年7月15日修正施行，修正後規定犯第10條之罪於觀察、
    勒戒或強制戒治執行完畢釋放後，3年後始再犯第10條之罪
    者，適用本條第1、2項（即應先觀察、勒戒或強制戒治）之
    規定。又上開所謂「3 年後再犯」，只要本次再犯（不論修
    正施行前、後）距最近1次觀察、勒戒或強制戒治執行完畢
    釋放，已逾3年者，即該當之，不因其間有無犯第10條之罪
    經起訴、判刑或執行而受影響（最高法院刑事大法庭109年
    度台上大字第3826號裁定意旨可資參照）。
三、經查：被告前因施用毒品案件，經原審法以93年度聲字第88
    1 號裁定令入勒戒處所觀察、勒戒，因認有繼續施用之傾向
    ，再經原審法院以94年度毒聲字第170號裁定令入戒治處所
    施以強制戒治，於94年9月9日強制戒治期滿，並由臺灣桃園
    地方法院檢察署（現更名為臺灣桃園地方檢察署）檢察官以
    94年度戒毒偵字第374號為不起訴處分確定。復於前開強制
    戒治執行完畢釋放後5年內之97年間，又再犯另案施用毒品
    案件，經臺灣板橋地方法院（現更名為臺灣新北地方法院，
    下稱新北地院）以97年度訴字第4459號判決有期徒刑1 年2
    月，上訴後，經本院以98年度上訴字第864號判決駁回而確
    定等情，有本院被告前案紀錄表在卷（本院卷第39至55頁）
    可查。是本件檢察官起訴被告於109年4月22日下午6時許施
    用第二級毒品甲基安非他命，及於同年月26日6時20分許為
    警採尿起回溯26小時內之某時施用第一級毒品海洛因等事實
    ，距離被告最近1次強制戒治執行完畢釋放之94年9月9日，
    顯已逾3年，依修正後之毒品危害防制條例第20條第3項規定
    ，應經法院裁定送觀察、勒戒。雖檢察官依修正前毒品危害
    防制條例規定提起公訴，起訴程序固未違背當時之規定，然
    依修正後之規定，本案已不得追訴，檢察官逕行起訴，其起
    訴已違背規定，本應諭知不受理判決，原審予以論罪科刑，
    容有違誤。被告上訴意旨以本件係屬違法搜索無證據能力云
    云，尚無理由；而檢察官上訴意旨以原審逕為有罪判決，適
    用法律容有違誤等語提起上訴，則有理由，應由本院將原判
    決撤銷，改諭知被告公訴不受理之判決，並不經言詞辯論為
    之。
據上論斷，應依刑事訴訟法第369條第1項前段、第364條、第303
條第1款、第307條，判決如主文。
本案經檢察官賴謝銓提起公訴，檢察官楊朝森提起上訴。
中　　華　　民　　國　　109 　年　　12　　月　　25　　日
                  刑事第十九庭  審判長法　官  曾淑華
                                      法　官  王美玲
                                      法　官  許文章
以上正本證明與原本無異。
施用第一級毒品部分如不服本判決，應於收受送達後20日內向本
院提出上訴書狀，其未敘述上訴之理由者並得於提起上訴後20日
內向本院補提理由書（均須按他造當事人之人數附繕本）「切勿
逕送上級法院」。
其他部分不得上訴。
                                      書記官  范家瑜
中　　華　　民　　國　　109 　年　　12　　月　　25　　日